臺灣嘉義地方法院民事判決　　　　　　　 96年度訴字第208號
原　　　告　丙○○
訴訟代理人　張雯峰律師
　　　　　　奚淑芳律師
被　　　告　甲○○
　　　　　　　　　　　　巷2號.
訴訟代理人　乙　○
上列當事人間分割共有物事件，本院於民國96年8月7日言詞辯論
終結，判決如下：
    主  文
兩造共有坐落嘉義縣番路鄉○○段八五之二０地號，地目：旱，
面積二二六一０平方公尺，分割為如附圖所示：Ａ部分面積七五
三七平方公尺，分歸被告取得；其中Ｂ部分面積一五０七三平方
公尺，分歸原告取得。
訴訟費用由被告負擔三分之一，其餘由原告負擔。
    事實及理由
一、原告起訴主張：原告為坐落嘉義縣番路鄉○○段85-20地號
    土地之共有人，系爭土地之面積為22,610平方公尺，原告持
    分占三分之二，該土地無農業發展條例第16條規定不得分割
    之情形，但與共有人無法協調分割事宜，僅能請求鈞院依法
    分割，並聲明：如主文第一項所示。
二、被告方面：原則上同意原告主張的分割方案位置，被告分在
    複丈成果圖代號Ａ的位置，只要面積足夠就好了。
三、按各共有人除因物之使用目的不能分割，或契約定有不分割
    之期限者外，得隨時請求分割共有物，民法第823條第1項定
    有明文。原告主張系爭土地為兩造所共有，且兩造應有部分
    如附圖所示，並無因使用目的不能分割之情形，各共有人間
    亦無不能分割之契約等情，有原告提出之土地登記簿謄本在
    卷可參，且為被告所不爭執，應堪信其主張為真實。揆諸上
    開規定，原告起訴請求分割系爭土地，自無不合，應予准許
    。
四、又法院為裁判分割前，應顧及公平、當事人之聲明、應有部
    分之比例與實際是否相當、共有物之客觀情狀、性質、價格
    與經濟價值、共有利益、各共有人之主觀因素與使用現狀、
    利害關係等因素為綜合判斷。經核原告所提如附圖所示之分
    割方案，並無違上述分割共有物應審酌之原則及兩造之利益
    ，而被告訴訟代理人亦於辯論期日時當庭表示同意原告所提
    之分割方案，是本院認原告所主張如附圖所示之分割方法尚
    屬適當，爰判決如主文第一項所示。
五、按因分割共有物而涉訟，由敗訴當事人負擔訴訟費用顯失公
    平者，法院得酌量情形，命勝訴之當事人負擔其一部，民事
    訴訟法第80條之1定有明文。系爭土地應予分割，惟因分割
    方法兩造無法達成協議，依前揭說明，本院認本件訴訟費用
    應由兩造按如附圖所示之原應有部分比例負擔。
六、據上論結，原告之訴為有理由，依民事訴訟法第78條、第80
    條之1，判決如主文。
中　　華　　民　　國　　96　　年　　8　　 月　　21　　日
                  　　民一庭法　官　吳芝瑛
以上正本係照原本作成
如對本判決上訴須於判決送達後20日內向本院提出上訴狀
中　　華　　民　　國　　96　　年　　8　　月　 　21　　日
                             書記官 馮澤文
